臺灣板橋地方法院刑事判決　　　　　　　94年度訴字第2602號
公　訴　人　臺灣板橋地方法院檢察署檢察官
被　　　告　乙○○
上列被告因偽造文書等案件，經檢察官提起公訴（94年度偵字第
17967 號），被告於準備程序中為有罪之陳述，經本院合議庭裁
定由受命法官進行簡式審判程序獨任審理，本院判決如下：
    主  文
乙○○連續行使偽造私文書，足以生損害於他人，處有期徒刑參
月，如易科罰金以佰元折算壹日。
如附表三所示之物均沒收之。
    事  實
一、乙○○基於意圖為自己不法之所有，分別基於行使偽造私文
    書、詐欺取財及詐欺得利之概括犯意，於民國（下同）93年
    7 月間某日，未經丙○○同意，冒用其名義向中國信託商業
    銀行股份有限公司（下稱中國信託銀行）申請信用卡，且於
    中國信託銀行信用卡專用申請書上填上丙○○之個人基本資
    料後，並於申請書之正卡申請人親筆正楷中文簽名欄內，偽
    造「丙○○」署名1 枚，而偽造前開私文書，並持之交付予
    中國信託銀行承辦人員而行使之，致該銀行陷於錯誤，誤以
    為係丙○○本人所申請，乃於同年7 月30日，核發卡號0000
    -0000-0000-0000 號（VISA卡）及0000-0000-0000-0000 號
    （MasterCard卡）信用卡各1 張，足以生損害於丙○○及中
    國信託銀行。乙○○取得該2 張信用卡後，先於不詳時、地
    ，在2 張卡片背面持卡人簽名欄內偽造「Jintony 」簽名之
    簽名各1 枚，依所簽署信用卡上所載文字，表示同意使用該
    信用卡並遵守發行銀行信用卡條款，而偽造該私文書，足以
    生損害於Jintony 及中國信託銀行。並承前之行使偽造私文
    書、詐欺取財及詐欺得利之概括犯意，冒用「Jintony 」之
    名義，以上開卡號0000-0000-0000-0000 號（VISA卡）信用
    卡持卡人身分，於如附表一所示之時間，至附表一所示之4
    家特約商店，連續持該張信用卡消費簽帳行使，並於簽帳單
    上偽造「Jintony 」之署名（起訴誤載為「丙○○」之署名
    ），使附表一所示之特約商店陷於錯誤，誤信其即為「Jint
    ony 」本人，而使其獲得利益或交付所購買之物，足以生損
    害於「Jintony 」及丙○○本人、上開特約商店及中國信託
    商業銀行對於信用卡資料管理正確性。乙○○並意圖為自己
    不法之所有，基於以不正方法由自動付款設備取得他人之物
    之概括犯意，自93年8 月5 日起至同年9 月24日止，先後多
    次於如附表二所示時間，將上開卡號0000 -0000-0000-0000
    號（MasterCard卡）信用卡置入自動提款機，輸入密碼，連
    續以此不正方法提領如附表二所示之現金共8 筆，計新臺幣
    （下同）91000 元（詳細提領日期、提領金額、提領之ATM
    如附表二所示），足生損害於丙○○及中國信託銀行。嗣於
    93年11月間，丙○○接獲該銀行催繳通知後，始悉上情。
二、案經中國信託銀行、丙○○訴由臺北縣政府警察局板橋分局
    報請告臺灣板橋地方法院檢察署偵查起訴。
    理  由
一、按除被告所犯為死刑、無期徒刑、最輕本刑為3 年以上有期
    徒刑之罪或高等法院管轄第一審案件者外，於第一次審判期
    日前之準備程序進行中，被告先就被訴事實為有罪之陳述時
    ，審判長得告知被告簡式審判程序之旨，並聽取當事人、代
    理人、辯護人及輔佐人之意見後，裁定進行簡式審判程序，
    刑事訴訟法第273 條之1 第1 項定有明文。經核本件被告乙
    ○○所犯係死刑、無期徒刑、最輕本刑為3 年以上有期徒刑
    以外之罪，其於準備程序中就被訴事實為有罪之陳述，經法
    官告知簡式審判程序之旨，並聽取公訴人及被告之意見後，
    本院合議庭認宜進行簡式審判程序，爰依首揭規定合議裁定
    由受命法官獨任進行簡式審判程序，合先敘明。
二、上揭事實，業據被告乙○○於本院審理時坦承不諱，核與告
    訴人代理人甲○○及證人丙○○之指述相符，復有中國信託
    商業銀行所提出之信用卡申請書影本、被告冒用丙○○名義
    申辦信用卡之消費明細、被告簽立之切結書影本及本票影本
    各1 紙、歷史帳單彙總查詢5 紙、簽帳單影本4 紙在卷可稽
    ，足徵被告前開自白與事實相符，應堪採信，是本件事證明
    確，被告犯行洵堪認定，應依法論科。
三、按在信用卡背面簽名欄簽名，單純自形式上觀察，即足以表
    示信用卡之簽名者於信用卡之有效期限內有權使用該信用卡
    之辨識及證明，性質上屬刑法第210 條之私文書，最高法院
    88年度台上字第5730號判決意旨可資參照；又按信用卡簽帳
    單由持卡人簽名，即表示持卡人同意依據其與發卡銀行間之
    約定，對其所購物品或接受服務，均應按簽帳單之消費金額
    ，付款與發卡銀行，故持卡人於簽帳單簽名，係對所簽金額
    負擔付款之義務，性質上屬消費付款契約書，亦為私文書，
    最高法院90年度臺上字第6898號刑事判決亦採同旨。核被告
    乙○○所為，係犯刑法第216 條、第210 條之行使偽造私文
    書罪、刑法第339 條第1 項之詐欺取財罪、第2 項之詐欺得
    利罪、刑法第339 條之2 第1 項之以不正方法由自動付款設
    備取得他人之物罪。被告偽造署押之行為係偽造私文書之部
    分行為，而其偽造後持以行使，其偽造之低度行為已為行使
    之高度行為所吸收，均不另論罪。被告多次行使偽造私文書
    罪、詐欺取財、詐欺得利、利用自動付款設備詐欺犯行，均
    時間緊接、方法相同，所犯均係構成要件相同之罪名，顯係
    基於概括犯意為之，為連續犯，各應依刑法第56條之規定論
    以一罪，並均加重其刑。又被告所犯上開4 罪名間，有方法
    、目的之牽連關係，應依刑法第55條之規定，從一重之連續
    行使偽造私文書罪論處。公訴意旨雖漏論及被告於2 張中國
    信託銀行信用卡背面持卡人簽名欄偽造「Jintony 」之簽名
    2 枚之偽造私文書，並進而行使之事實，惟此部份事實，與
    前開論罪科刑部分，分別有連續犯及牽連犯之裁判上一罪關
    係，本院自得併予審究，附此敘明。爰審酌被告正值青壯，
    不思以正當管道賺取金錢，反以上開行使偽造私文書之方式
    詐欺他人財物，及以不正方法由自動付款設備取得他人之物
    ，惡性非輕；兼衡其犯罪手段亦非暴戾，其犯罪之動機、目
    的、手段、所生之危害，及被告已償還43000 元之金額予告
    訴人中國信託銀行及犯後坦承犯行態度良好等一切情狀，量
    處如主文所示之刑，並諭知易科罰金之折算標準。
四、如附表三編號1 至10所示被告偽造之「丙○○」、「Jinton
    y 」署押，均為偽造之署押，皆應依刑法第219 條規定沒收
    之。附表三編號11至14之信用卡簽帳單之持卡人「存根聯」
    ，已歸屬被告所有，且為被告供犯罪所用之物，雖未扣案，
    然不能證明業已滅失，爰依刑法第38條第1 項第2 款規定宣
    告沒收。至上開各持卡人存根聯簽帳單上偽造之署押，均已
    連同該聯簽帳單併予沒收，不另為沒收之諭知，附此敘明。
    又被告冒用「丙○○」名義申請所得之中國信託銀行信用卡
    2 張，固屬其犯本件犯罪所得之物，惟依一般銀行業之約款
    ，通常係與客戶約定信用卡之所有權係歸於發卡銀行，客戶
    僅為保管人，是該信用卡之所有權應仍屬於富邦銀行，最高
    法院94年度台上字第1175號判決亦採同旨，爰不為沒收之諭
    知。
據上論斷，應依刑事訴訟法第273 條之1 第1 項、第299 條第1
項前段，刑法第56條、第216 條、第210 條、第339 條第1 項、
第2 項、第339 條之2 第1 項、第55條、第41條第1 項前段、第
219 條、第38條第1 項第2 款，罰金罰鍰提高標準條例第1 條前
段、第2條，判決如主文。
本案經檢察官張慶林到庭執行職務。
中　　華　　民　　國　　94　　年　　12　　月　　30　　日
                  刑事第十二庭        法　官  吳幸娥
以上正本證明與原本無異
如不服本判決應於送達後10日內向本院提出上訴狀
                                      書記官　洪惠玲
中　　華　　民　　國　　94　　年　　12　　月　　30　　日
附錄本案論罪科刑法條全文：
刑法第210條
偽造、變造私文書，足以生損害於公眾或他人者，處5 年以下有
期徒刑。
刑法第216條
行使第210 條至第215 條之文書者，依偽造、變造文書或登載不
實事項或使登載不實事項之規定處斷。
刑法第339條
意圖為自己或第三人不法之所有，以詐術使人將本人或第三人之
物交付者，處5 年以下有期徒刑、拘役或科或併科1 千元以下罰
金。
以前項方法得財產上不法之利益或使第三人得之者，亦同。
前二項之未遂犯罰之。
刑法第339條之2
意圖為自己或第三人不法之所有，以詐術使人將本人或第三人之
物交付者，處5 年以下有期徒刑、拘役或科或併科1 千元以下罰
金。
以前項方法得財產上不法之利益或使第三人得之者，亦同。
前二項之未遂犯罰之。
┌───────────────────────────┐
│附表一：被告乙○○持卡號0000000000000000信用卡至特約商│
│        店偽冒被害人Jintony 刷卡消費犯行一覽表        │
├──┬────┬──────┬──────┬─────┤
│編號│ 時  間 │特約商店名稱│  用   途   │ 消費金額 │
│    │        │            │            │（新臺幣）│
├──┼────┼──────┼──────┼─────┤
│ 1  │93.08.08│南門眼鏡行  │購買眼鏡    │ 3,500元  │
├──┼────┼──────┼──────┼─────┤
│ 2  │93.08.23│永全機車行  │修理機車    │ 1,300元  │
├──┼────┼──────┼──────┼─────┤
│ 3  │93.08.27│遠傳電信板橋│繳交行動電話│ 2,777元  │
│    │        │店          │費用        │          │
├──┼────┼──────┼──────┼─────┤
│ 4  │93.08.30│家樂福- 土城│購物        │ 580元    │
│    │        │店          │            │          │
├──┴────┴──────┴──────┴─────┤
│合計：8,157 元                                        │
│附註：                                                │
│一、編號3 之信用卡簽帳單為2 聯式電子簽帳單。被告偽簽「│
│    Jintong 」之署押1 枚於第1 聯特約商店收執聯後，交由│
│    特約商店收執；第2 聯持卡人存根聯由特約商店交予被告│
│    持有。                                            │
│二、編號1 、2 、4 之信用卡簽帳單係為3 聯式簽帳單。被告│
│    偽簽「Jintong 」之署押1 枚於第1 聯商戶存聯後，複寫│
│    至第2 聯合信用卡中心存根聯和第3 聯持卡人存根聯。第│
│    3 聯由商戶交予被告持有。                          │
└───────────────────────────┘
┌───────────────────────────┐
│附表二：被告乙○○持卡號0000000000000000信用卡至金融機│
│        構自動提款機由自動付款設備取得他人之物犯行一覽│
│        表                                            │
├──┬────┬──────┬────────────┤
│編號│ 時  間 │金融機構名稱│得手現金金額（新臺幣）  │
├──┼────┼──────┼────────────┤
│ 1  │93.08.05│中信銀ATM 統│    5,000元             │
│    │        │一濬家      │                        │
├──┼────┼──────┼────────────┤
│ 2  │93.08.06│中信銀ATM 統│    15,000元            │
│    │        │一山鶯      │                        │
├──┼────┼──────┼────────────┤
│ 3  │93.08.06│中信銀ATM 統│    30,000元            │
│    │        │一福美      │                        │
├──┼────┼──────┼────────────┤
│ 4  │93.08.12│中信銀ATM 統│    5,000元             │
│    │        │一漢西      │                        │
├──┼────┼──────┼────────────┤
│ 5  │93.08.17│同上        │    20,000元            │
├──┼────┼──────┼────────────┤
│ 6  │93.09.04│中信銀ATM 統│    10,000元            │
│    │        │一濬家      │                        │
├──┼────┼──────┼────────────┤
│ 7  │93.09.04│台新國際商業│    3,000元             │
│    │        │銀行股份有限│                        │
│    │        │公司        │                        │
├──┼────┼──────┼────────────┤
│ 8  │93.09.24│中信銀ATM 統│    3,000元             │
│    │        │一環湖      │                        │
├──┴────┴──────┴────────────┤
│合計：91,000元（不計手續費部分）                      │
└───────────────────────────┘
┌───────────────────────────┐
│附表三：應沒收之物                                    │
├──┬────────────────────────┤
│編號│        名                        稱            │
├──┼────────────────────────┤
│ 1  │中國信託商業銀行信用卡申請書正卡申請人親筆中文簽│
│    │名欄上被告偽造之「丙○○」署押1 枚              │
├──┼────────────────────────┤
│ 2  │被告於中國信託商業銀行卡號0000-0000-0000-0000 之│
│    │信用卡背面持卡人簽名欄上被告偽造之「Jintong 」署│
│    │押1 枚                                          │
├──┼────────────────────────┤
│ 3  │被告於中國信託商業銀行卡號0000-0000-0000-0000 之│
│    │信用卡背面持卡人簽名欄上被告偽造之「Jintong 」署│
│    │押1 枚                                          │
├──┼────────────────────────┤
│ 4  │於93年8 月8 日，被告持卡號0000000000000000號之信│
│    │用卡，於南門眼鏡行消費，刷卡金額為3,500 元（即附│
│    │表一編號1 之事實）之3 聯式簽帳單之第1 聯商戶存根│
│    │聯上簽名欄偽造「Jintong 」署押1 枚              │
├──┼────────────────────────┤
│ 5  │於93年8 月23日，被告持卡號0000000000000000號之信│
│    │用卡，於永全機車行消費，刷卡金額為1,300 元（即附│
│    │表一編號2 之事實）之3 聯式簽帳單之第1 聯商戶存根│
│    │聯上簽名欄偽造「Jintong 」署押1 枚              │
├──┼────────────────────────┤
│ 6  │於93年8 月27日，被告持卡號0000000000000000號之信│
│    │用卡，於遠傳電信板橋店消費，刷卡金額為2,777 元（│
│    │即附表一編號3 之事實）之2 聯式簽帳單之第1 聯商戶│
│    │存根聯上簽名欄偽造「Jintong 」署押1 枚          │
├──┼────────────────────────┤
│ 7  │於93年8 月30日，被告持卡號0000000000000000號之信│
│    │用卡，於家樂福- 土城店消費，刷卡金額為580 元（即│
│    │附表一編號4 之事實）之3 聯式簽帳單之第1 聯商戶存│
│    │根聯上簽名欄偽造「Jintong 」署押1 枚            │
├──┼────────────────────────┤
│ 8  │於93年8 月8 日，被告持卡號0000000000000000號之信│
│    │用卡，於南門眼鏡行消費，刷卡金額為3,500 元（即附│
│    │表一編號1 之事實）之3 聯式簽帳單之第2 聯銀行存根│
│    │聯上簽名欄偽造「Jintong 」署押1 枚              │
├──┼────────────────────────┤
│ 9  │於93年8 月23日，被告持卡號0000000000000000號之信│
│    │用卡，於永全機車行消費，刷卡金額為1,300 元（即附│
│    │表一編號2 之事實）之3 聯式簽帳單之第2 聯銀行存根│
│    │聯上簽名欄偽造「Jintong 」署押1 枚              │
├──┼────────────────────────┤
│ 10 │於93年8 月30日，被告持卡號0000000000000000號之信│
│    │用卡，於家樂福- 土城店消費，刷卡金額為580 元（即│
│    │附表一編號4 之事實）之3 聯式簽帳單之第2 聯銀行存│
│    │根聯上簽名欄偽造「Jintong 」署押1 枚            │
├──┼────────────────────────┤
│ 11 │於93年8 月8 日，被告持卡號0000000000000000號之信│
│    │用卡，於南門眼鏡行消費，刷卡金額為3,500 元（即附│
│    │表一編號1 之事實）之3 聯式簽帳單之持卡人存根聯  │
├──┼────────────────────────┤
│ 12 │於93年8 月23日，被告持卡號0000000000000000號之信│
│    │用卡，於永全機車行消費，刷卡金額為1,300 元（即附│
│    │表一編號2 之事實）之3 聯式簽帳單之第3 聯持卡人存│
│    │根聯                                            │
├──┼────────────────────────┤
│ 13 │於93年8 月27日，被告持卡號0000000000000000號之信│
│    │用卡，於遠傳電信板橋店消費，刷卡金額為2,777 元（│
│    │即附表一編號3 之事實）之2 聯式簽帳單之第3 聯持卡│
│    │人存根聯                                        │
├──┼────────────────────────┤
│ 14 │於93年8 月30日，被告持卡號0000000000000000號之信│
│    │用卡，於家樂福- 土城店消費，刷卡金額為580 元（即│
│    │附表一編號4 之事實）之3 聯式簽帳單之第3 聯持卡人│
│    │存根聯                                          │
└──┴────────────────────────┘
